【裁判字號】    99,交聲,1295
【裁判日期】    990430
【裁判案由】    聲明異議
【裁判全文】
臺灣臺中地方法院交通事件裁定        99年度交聲字第1295號
原處分機關  交通部公路總局臺中區監理所豐原監理站
異  議  人  甲○○
即受處分人
上列異議人即受處分人因違反道路交通管理處罰條例案件，對於
交通部公路總局臺中區監理所豐原監理站中華民國98年12月29日
豐監稽違字第裁63-HD0000000號所為之裁決處分 (原舉發案號：
中縣警交字第HD0000000號)，聲明異議，本院裁定如下：
    主  文
原處分撤銷。
甲○○不罰。
    理  由
一、原處分意旨略以：異議人即受處分人（下稱受處分人）甲○
    ○於民國98年9月28日晚間10時54分許，騎乘車牌號碼IPZ-2
    19號重型機車，行經臺中縣大雅鄉○○路、科雅路處，因「
    酒後駕車，呼氣檢測酒精濃度達每公升0.4毫克」之違規，
    經臺中縣警察局交通警察隊警員依違反道路交通管理處罰條
    例第35條第1項第1款規定以中縣警交字第HD0000000號舉發
    違反道路交通管理事件通知單當場舉發，本站於98年12月29
    日以豐監稽違字第裁63-HD0000000號裁決書，裁處罰鍰新臺
    幣(下同)22,500元，吊扣汽車駕駛執照12個月、施以道安講
    習云云。
二、受處分人聲明異議意旨略以：伊於98年12月初至桃園監理站
    換領駕照，始發現伊有中縣警交字第HD0000000號酒駕違規
    案件，深感訝異，經向臺中縣警察局交通隊調閱執勤錄影光
    碟後，發現光碟中違規者並非伊本人，而係伊表哥陳春財冒
    用伊名義，伊並無舉發之違規事實，為此聲明異議，請求撤
    銷原處分等語。
三、按受處分人，不服道路交通管理處罰條例第8條主管機關所
    為之處罰，得於接到裁決書之翌日起20日內，向管轄之地方
    法院聲明異議，道路交通管理處罰條例第87條第1項定有明
    文；又依道路交通管理處罰條例第87條規定向管轄法院聲明
    異議之期間，自裁決送達之翌日起算，並得依法扣除在途期
    間及聲請回復原狀。聲明異議，應以司法狀紙，敘述異議之
    理由，提出於原處分機關為之，道路交通案件處理辦法第12
    條、第13條亦有明文。惟按所遞書狀未揭明提起上訴，若其
    內容係對於原判決有不服之表示，即應認為上訴，最高法院
    著有21年抗字第112號判例可資參照。乃因法令既多且雜，
    一般人民無以深切明瞭法律規定，不如此從寬解釋即無以保
    障人民權利，且基於擴大保障人民救濟權之觀點，對於人民
    陳述不服原處分機關裁決之聲明異議方式，似應予從寬認定
    之必要，不應拘泥於抗告人不服之方式係使用申訴或異議等
    語句，或未依司法狀紙之格式為之，而有相異之處理，亦即
    只要抗告人於收受裁決書後所為不服之意思表示，係以書狀
    載明其所不服之裁決內容，而能確定該具體案件者，即應認
    為係屬合法之聲明異議，不因未使用聲明異議之用語，而為
    不同之認定(臺灣高等法院臺中分院99交抗字第200號裁定參
    照)。本件原處分機關於98年12月29日以豐監稽違字第裁63-
    HD0000000號裁決書裁罰後，該裁決書嗣以郵務掛號之方式
    送達至受處分人戶籍地桃園縣龜山鄉○○路華玉巷9號，因
    未會晤受處分人本人，亦無受領文書之同居人、受僱人或應
    送達處所之接收郵件人員，於99年1月4日寄存於桃園龜山郵
    局第6支局，送達人員並製作送達通知書兩份，1份粘貼於應
    受送達人上揭住所地門首，另1份置於受送達處所信箱或適
    當位置以為送達等情，有該裁決書及送達證書影本各1份在
    卷可稽，而受處分人於99年1月22日即具狀向原處分機關提
    出「交通違規陳述單及查詢單」，並於同日送達原處分機關
    之情，亦有蓋有原處分機關總收文章之「交通違規陳述單及
    查詢單」附卷足憑，且觀諸受處分人所提出之「交通違規陳
    述單及查詢單」內容，業已對於原處分機關上開裁罰內容為
    不服之表示，依前述保障人民救濟權之觀點，應認其已法定
    期間內合法提出聲明異議，先予敘明。
四、經查：本件臺中縣警察局交通警察隊警員賴南彬固於98年9
    月28日以中縣警交字第HD0000000號舉發違反道路交通管理
    事件通知單，舉發受處分人甲○○於98年9月28日晚間10時5
    4分許，騎乘車牌號碼IPZ-219號重型機車，行經臺中縣大雅
    鄉○○路、科雅路處時，有「酒後駕車，呼氣檢測酒精濃度
    達每公升0.4毫克」之違規。惟該日騎乘車牌號碼IPZ-219號
    重型機車之違規駕駛人並非受處分人一節，業經證人即臺中
    縣警察局交通警察隊警員賴南彬於本院訊問時證稱：當天攔
    檢後，當事人沒有帶證件，只有以口頭報姓名、出生年月日
    、地址，我們經過電腦查證確實有這個人，所以舉發，後來
    我們請當事人簽名，他簽名完後就離開了。當時違規人的體
    型沒有在庭的受處分人那麼高，看起來比較老，比受處分人
    瘦一點等語。且經本院當庭勘驗原處分機關移送時檢附之違
    規當時錄影光碟，勘驗結果：錄影光碟內之違規人體型中等
    ，操臺語口音，體型、臉形、口音與受處分人均不相同，且
    膚色較黑；復經證人賴南彬確認證稱：依伊舉發當時之錄影
    光碟看起來，違規人與受處分人並非同一人等語明確，足證
    本件確係第三人於違規為警攔檢時冒用受處分人之名義無訛
    ，受處分人辯稱其未騎乘上開機車違規酒駕，堪可採信。基
    此，上開機車於案載違規時間之實際駕駛人既非受處分人，
    其無原處分機關所指之前揭違規行為，應可認定。
五、綜上所述，受處分人並非本件交通違規行為之實際駕駛人，
    原處分機關未予詳查，逕援引首揭道路交通管理處罰條例規
    定以受處分人為裁處對象裁罰，即難認為允當。本件受處分
    人之聲明異議為有理由，自應由本院將原處分予以撤銷，另
    為受處分人不罰之諭知，以資適法。
六、據上論斷，應依道路交通管理處罰條例第87條第2項、道路
    交通案件處理辦法第20條，裁定如主文。
中    華    民    國    99    年    4     月    30    日
                  交通法庭    法  官  簡芳潔
以上正本證明與原本無異。
如不服本裁定，應於收受送達後5日內向本院提出抗告狀。（應
附繕本）
                              書記官  呂苗澂
中    華    民    國    99    年    4     月    30    日

司法院資訊處製作；財團法人民間司法改革基金會備份。
